【裁判字號】    97,上易,1021
【裁判日期】    970709
【裁判案由】    竊盜
【裁判全文】
臺灣高等法院臺中分院刑事判決        97年度上易字第1021號
上  訴  人  臺灣臺中地方法院檢察署檢察官
被      告  乙○○
上列上訴人因被告竊盜案件，不服臺灣臺中地方法院97年度易字
第853號中華民國97年4月28日第一審判決（起訴案號：臺灣臺中
地方法院檢察署96年度偵字第27979號），提起上訴，本院判決
如下：
    主  文
上訴駁回。
    理  由
一、公訴意旨略以：被告乙○○為威達有線電視線路維修技工，
    於民國九十六年十一月十二日上午十一時四○分許，至被害
    人甲○○位在臺中縣太平市○○路三六三號住處，修理有線
    電視線路時，趁被害人甲○○外出買早餐，被害人甲○○母
    親陳玥心尚未下樓看顧時，見被害人甲○○所有，置放於客
    廳上之皮包未隨身攜帶外出，竟意圖為己不法之所有，徒手
    竊取上揭皮包內之現金共新臺幣（下同）三千元。得手後，
    將之匿藏於車上外套內裡口袋。嗣被害人甲○○返家發現被
    竊三千元，而質問被告乙○○時，被告乙○○表示其身上及
    車上均無任何現金，經被害人甲○○報警，於被告乙○○放
    置於車上之外套內裡口袋尋獲，並當場扣得三千元，因認被
    告乙○○涉有刑法第三百二十條第一項之竊盜罪嫌。
二、按犯罪事實應依證據認定之，無證據不得認定犯罪事實。又
    不能證明被告犯罪者，應諭知無罪之判決，刑事訴訟法第一
    百五十四條第二項、第三百零一條第一項分別定有明文。又
    認定不利於被告之事實，須依積極證據，苟積極證據不足為
    不利於被告事實之認定時，即應為有利於被告之認定，更不
    必有何有利之證據。另按事實之認定，應憑證據，如未能發
    現相當證據，或證據不足以證明，自不能以推測或擬制之方
    法，以為裁判基礎；又認定犯罪事實，所憑之證據，雖不以
    直接證據為限，間接證據亦包括在內，然無論直接或間接證
    據，其為訴訟上之證明，須於通常一般之人均不致於有所懷
    疑，而得確信其為真實之程度者，始得據之為有罪之認定，
    倘其證明尚未達到此一程度，而有合理性懷疑之存在時，即
    無從為有罪之認定，最高法院三十年上字第八一六號判例、
    四十年臺上字第八六號判例、三十年上字第一八三一號判例
    、七十六年臺上字第四九八六號判例分別著有明文可資參照
    。又刑事訴訟法第一百六十一條已於九十一年二月八日修正
    公布，其第一項規定：檢察官就被告犯罪事實，應負舉證責
    任，並指出證明之方法。因此，檢察官對於起訴之犯罪事實
    ，應負提出證據及說服之實質舉證責任。倘其所提出之證據
    ，不足為被告有罪之積極證明，或其指出證明之方法，無從
    說服法院以形成被告有罪之心證，基於無罪推定之原則，自
    應為被告無罪判決之諭知（最高法院九十二年臺上字第一二
    八號判例參照）。而告訴人之告訴，係以使被告受刑事訴追
    為目的，是其陳述是否與事實相符，仍應調查其他證據以資
    審認，最高法院五十二年臺上字第一三○○號判例意旨亦可
    參照。
三、公訴意旨認被告涉犯刑法第三百二十條第一項竊盜罪嫌，主
    要係以證人即被害人甲○○（下稱證人甲○○）於警詢及偵
    查中及甲○○之母親陳玥心（下稱證人陳玥心）於偵查中之
    供述、贓物認領保管單一紙及照片五張等為其論據。訊據被
    告乙○○固不否認有於前揭時、地，前往證人甲○○之家中
    修理有線電視，及在其車內外套內裡口袋中尋獲三千元等事
    實，然堅決否認有何竊犯犯行，辯稱：伊並沒有竊取證人甲
    ○○之財物，口袋內之金錢，係其所有，並非證人甲○○所
    有之物等語。
四、本院查：
  (一)告訴人之告訴，係以使被告受刑事訴追為目的，是其陳述是
    否與事實相符，仍應調查其他證據以資審認，已見前述。本
    件告訴人甲○○失竊三千元之事實固據甲○○於警詢及偵查
    指訴在卷，並於原審審理時，以證人身分證述明確，然究其
    實質，甲○○就本案言，仍屬告訴人之身分，尚不得以供述
    作為有罪判決之唯一證據，仍應調查其他必要之證據，以察
    其是否與事實相符；所謂補強證據，係指除該供述之外，其
    他足以證明陳述之犯罪事實確具有相當程度真實性之證據而
    言，雖所補強者，非以事實之全部為必要，但亦須因補強證
    據與不利於被告之陳述之相互利用，足使犯罪事實獲得確信
    者，始足當之（最高法院九十一年度台上字第六四○四號判
    決參照）。
  (二)本件關於告訴人甲○○失竊三千元之事實，除甲○○本身之
    供述外，並無其他證據足佐。至證人陳玥心於偵查時所證，
    在伊下樓前，被告係一人在客廳內等語，縱令屬實，就甲○
    ○是否確有失竊三千元之事實，亦不足為認定被告確有行竊
    犯行之補強證據，蓋就事理上言，甲○○是否失竊三千元仍
    處在甲○○自說自話之階段，證人陳玥心所證，被告一人在
    客廳與甲○○是否失竊三千元無邏輯上必然關係。況，甲○
    ○於原審審理時證稱：「我買早餐之前有看到我皮包裡還有
    三千元」等語，然證人即被告任職之威達有線電視公司職員
    於本院審理時證稱：案件發生後，伊因另事以電話與被告聯
    絡，被告表示，因客戶稱伊偷了客戶甲○○的錢，客戶不讓
    伊離開；伊請被告將電話交給甲○○，甲○○當時表示，公
    司的工程師（指被告）偷了五千元，看公司要如何處理，伊
    當時表示會派主管人員到現場處理等語，證人甲○○於原審
    審理時亦坦認，伊一開始是以為五千元失竊，而向被告表示
    失竊五千元，但馬上想起來，前一天有花掉二千元等語。綜
    合上情，甲○○既於案發前才剛看過皮包內尚有三千元，何
    以與被告就是否行竊一節，經過一番爭執攤牌後，仍向被告
    任職公司人員表示失竊五千元，足見告訴人甲○○之指訴亦
    有瑕疵可指，無法排除甲○○於他處遺失，或已消費之金額
    ，惟在未刻意記帳之情形下，無法確切記住每筆金錢之進出
    流向，而為甲○○所誤認之可能，自不得僅以此指訴為被告
    不利之認定。
  (三)至於告訴人所指，被告一開始稱身上沒錢，且自公司出發至
    證人甲○○家中，尚未自客戶處領得金錢，卻於車內上衣口
    袋內發現有三千元乙節，被告辯稱：每月伊未婚妻均會給五
    千元作生活費用，伊每天都會帶著上班，伊當天帶三千七百
    多元出門，找完零錢放褲子口袋，大鈔放上衣口袋，於下車
    時將上衣放在車上等語，就其同居未婚妻丙○○確於當月十
    日發薪日交付五千元予被告一節，業據證人丙○○於本院審
    理時證述明確。按被告既無自證己罪之義務，本件既乏積極
    證據證明被告確有行竊之犯行，則縱被告未能能合理交代其
    持有之金錢來源，亦不得遽此推論車內之金錢，即為證人甲
    ○○所遺失，此情甚明。
五、本件公訴人所憑之證據，無論直接或間接證據，均尚未達於
    一般之人均可得確信，而無合理之懷疑存在之程度，本院亦
    查無其他確切証據，足以証明被告確應負本件罪責，被告之
    犯行尚屬不能証明。原審以不能證明被告犯罪，而依刑事訴
    訟法第301條第1項規定，諭知無罪之判決，經核認事用法，
    並無不合，檢察官上訴意旨認應就被告予以論罪科刑，而指
    摘原判決不當，經查為無理由，應予駁回。
六、據上論斷，應依刑事訴訟法第368條，判決如主文。
本案經檢察官丁○○到庭執行職務。
中    華    民    國    97    年    7    月    9     日
            刑事第四庭    審判長法  官  洪  耀  宗
                                法  官  江  德  千
                                法  官  劉  登  俊
上列正本證明與原本無異。
不得上訴。
                                書記官  粘  銘  環
中    華    民    國    97    年    7     月    9     日


司法院資訊處製作；財團法人民間司法改革基金會備份。
